【裁判字號】    99,交簡上,60
【裁判日期】    990621
【裁判案由】    過失傷害
【裁判全文】
臺灣板橋地方法院刑事判決            99年度交簡上字第60號
上  訴  人  丙○○
（即被告）
選任辯護人  廖大鵬律師（99年3月12日受任）
上列上訴人因被告過失傷害案件，不服本院中華民國99年1 月13
日98年度交簡字第6172號第1 審刑事簡易判決（聲請簡易處刑案
號：臺灣板橋地方法院檢察署98年度偵字第8862號），提起上訴
，管轄第2 審之本院合議庭判決如下：
    主  文
原判決撤銷。
丙○○犯過失傷害罪，處拘役伍拾日，如易科罰金，以新臺幣壹
仟元折算壹日。
    事  實
一、丙○○於民國（下同）97年12月13日16時15分許，騎乘車號
    ：FCN-29 7號重型機車，沿臺北縣鶯歌鎮○○路129 巷行駛
    欲左轉往桃園方向行駛，行經鶯歌鎮○○路126 號前時，本
    應注意車輛行經無號誌交岔路口時，支線道車應禮讓幹道車
    先行，而當時天氣晴，日間自然光線，車況正常，柏油路面
    無障礙或其他缺陷，視距良好；又車輛行駛至交岔路口左轉
    彎時，應行至交岔路口中心處始得左轉，並不得佔用來車道
    搶先左轉，依其智識、能力並無不能注意之情事，竟疏未注
    意及此，斯時並見及其行向左側路口停放有紅線違規之車輛
    ，顯有遮掩其行車左轉動向視線之虞，詎丙○○並未更加謹
    慎注意，貿然自鶯歌鎮○○路129 巷佔用對向車道搶先左轉
    駛出，適有乙○○騎乘自行車由鶯歌鎮○○路往八德方向直
    行，行經上開交岔路口之際，見狀為閃避丙○○所騎乘之上
    開重型機車，即行左偏緊急煞車人車倒地，因致乙○○受有
    左脛骨高丘骨折之傷害。
二、案經乙○○訴由臺北縣政府警察局三峽分局移由臺灣板橋地
    方法院檢察署檢察官聲請本院以簡易判決處刑。
    理  由
壹、程序方面：
    按被告以外之人於審判外之陳述，雖不符刑事訴訟法第159
    條之1 至第159 條之4 之規定，而經當事人於審判程序同意
    作為證據，法院審酌該言詞陳述或書面陳述作成時之情況，
    認為適當者，亦得為證據；當事人、代理人或辯護人於法院
    調查證據時，知有第159 第1 項不得為證據之情形，而未於
    言詞辯論終結前聲明異議者，視為有前項之同意，刑事訴訟
    法第159 條之5 定有明文。本件所引如下各項證據，固有部
    分屬傳聞證據，然公訴人、被告暨辯護人於本院調查證據時
    ，迄至言詞辯論終結前，均未聲明異議（本院按：辯護人於
    本院準備程序中為不爭執之陳述，見本院99年3 月23日準備
    程序筆錄），本院審酌各該證據作成時之狀況，並無違法取
    證或不宜作為證據者，依上說明，均有證據能力，合先敘明
    。
貳、實體方面：
一、關於被告暨辯護要旨臚列如下：
(一)、訊據被告矢口否認有何聲請簡易判決處刑所指過失傷害犯行
    ，於本院陳稱略以：我是要討回公道，證明我真的沒有犯法
    ；我受到很大的冤枉，好心很難做，我騎到巷口停下來看車
    子，告訴人騎很快從我前面經過，他跌倒跟我沒有關係，我
    只是好心保護他的安全；他看到我嚇一跳，我也沒動；我當
    時停下來，沒有直接過去，我沒有行進，對方就跌倒等，為
    自己提出辯解。
(二)、被告所選任之辯護人律師則提出略以：本案被告沒有過失行
    為，簡易判決處刑書稱被告未讓幹道車先行以及在巷口貿然
    駛出之行為，但被告確實在巷口時即已停車，並觀察左右來
    車，且車頭也沒有超過路邊線；否認有檢察官所聲請簡易判
    決處刑之事實；從偵查卷內第27頁的照片可以看出，被告機
    車當時停放的位置未超過路邊線，再從偵查卷第28頁顯示巷
    口有一台藍色廂型車阻擋被告跟告訴人的視線，告訴人是因
    廂型車阻擋視線，適逢看見被告機車，驚慌摔倒，本案被告
    並無過失可言。並聲請傳喚證人甲○○，待證事實為案發經
    過，甲○○於案發當時正在巷口的斜對面正要過馬路，目睹
    整個案發經過，再聲請傳喚交通警察林宏達，待證事實為被
    告是否自首，又警員當場有開立家和有線電視公司罰單，對
    於被告卻無開立罰單，是否代表被告並無違反交通法規，有
    待釐清；交通事故鑑定說被告未讓幹道車先行，但被告騎乘
    機車尚未駛出巷口，沒有未讓幹道車先行的問題；我們認為
    第四台也有責任，要找他們出來和解，但第四台不同意；證
    人戊○○證述，他到案發現場有看到廂型車，案發現場照片
    也顯示有廂型車，告訴人係直行，倒在廂型車位置前面與一
    般慣性不符，且依照乙○○的說法他看到機車馬上倒地，但
    依照一般慣性，看到被告才跌倒，應不是馬上跌倒，應有一
    段距離，所以我們對倒地位置有質疑，依證人證述，被告尚
    未騎到鶯桃路上，還在巷子口，本案是告訴人看到被告機車
    嚇一跳跌倒，並沒有碰撞，被告已經停車並查看左右來車，
    已盡其注意義務；今天從巷子出來的如果是一個行人，告訴
    人也嚇一跳跌倒，是否就可以因此苛責行人，因此縱使被告
    有提前左轉，也與告訴人的傷勢無因果關係存在，且鑑定報
    告也表示，因兩車未發生碰撞，所以無法究明責任，被告縱
    使有提前左轉的違規行為，也未必與告訴人的傷勢有因果關
    係，依照被告之前98年2 月27日的警詢筆錄，被告也強調，
    車禍時摩托車係處於停止狀態，被告只有國小學歷，打字係
    由家人繕打，公訴人以文字上的解釋，認被告係原地停妥，
    就認被告的位置如照片上所示的停車位置，該部分也有疑義
    ，請諭知無罪等，為被告提出事實上暨法律上之辯護。
(三)、是循據如上辯解暨辯護得悉，本案爭點厥為被告有無過失？
    以及如被告有過失，則與被害人之傷害有無因果關係？
二、本院認定被告丙○○犯罪事實之證據暨得心證之理由：
(一)、上揭事實，業據告訴人（即被害人、證人）分別於警詢（98
    年2 月26日警詢筆錄）、偵查（98年4 月20日偵查筆錄）暨
    本院審理時（見99年5 月12日審理筆錄）指、證述明確，互
    核案發經過情節，大致相符，復有恩主公醫院診斷證明書、
    道路交通事故現場圖、道路交通事故調查報告表(一)、(二)各1
    份、照片16張，此部分，已經足堪認定。
(二)、證人（即兼告訴人）於本院具結證述略以：「（提示98年度
    偵字第8862號卷第10頁予證人閱覽；你跟警察講的話內容實
    不實在？）實在；（同上卷第8-9 頁反面，你跟警察講的話
    內容實不實在？）實在；（同上卷第33-34 頁，你跟檢察官
    講的話內容實不實在？）實在；（你跟檢察官說，被告有逆
    向行駛，事實是否如此？）那條巷子有停止線，被告如果靠
    中間一點出來的話，不會發生事情，我是倒在偏左，不是中
    間或偏右，我倒在那邊不能動，被告機車移動的位置是往左
    ，我說他逆向，是因為我看到他逆向出來，直接切出去要左
    轉，已經衝出停讓線；（同上卷第27頁上方照片，車禍發生
    後機車停放的位置，是不是如照片所示？）是，當時怎麼移
    動或怎麼移動到照片的位置，因為我是倒在地上臉朝天，我
    沒有看到機車如何移動到該位置；（你倒在地上臉朝天的時
    間有多久？）幾分鐘之久，一直等到救護車來到，中間的過
    程，斜對面的里長有過來，我的腳踏車先寄放在他店裡，我
    倒的位置，里長跟被告應該都知道；（你倒在地上臉朝天時
    ，有觀察到什麼事情？）我倒在地上臉轉的幅度不大，幾乎
    忘記觀察四周的狀況，但有路人在講說，救護車打了沒有，
    我還有聽到一個歐巴桑在被告旁邊說：你這樣騎不對；（同
    上卷第15頁現場圖，你緊急煞車倒地的位置，在現場圖的何
    處？請參考第21-28 頁現場照片，並仔細思考車禍發生的過
    程，用筆在現場圖標出來；證人請筆標出位置，並提示予檢
    辯雙方閱覽）；（那天你的腳踏車到底有沒有跟機車碰撞？
    ）沒有，差一點；（被告的機車有沒有騎到鶯桃路上？）幾
    乎快交界；（有沒有超過路邊線？審判長提示現場圖予證人
    閱覽並令其辨認，即Ａ車行向字體上方較粗的黑線）沒有，
    當時我就騎在Ａ車行向字體的位置，被告的車子已經出了交
    界的巷口，還沒有到路邊線；審判長請證人在卷內現場圖上
    ，標出路邊線位置及巷口位置；（案發當時巷口的左側是不
    是停有一部廂型車？）我沒有注意到，我注意騎車或開車路
    邊的巷口有沒有車子，當時沒有注意到，是在本案發生後，
    才在照片上看到有一部廂型車；（車禍發生你煞車時，你看
    到機車的位置在哪裡？審判長請證人乙○○在卷內現場圖標
    出該位置，並提示予檢辯雙方閱覽；依照你所繪製的圖，你
    的腳踏車是騎在路邊線外？）是；‧‧‧【（對證人乙○○
    之證言有何意見？告以要旨）告訴人騎在路邊線的外面，當
    時旁邊的廂型車占滿了路，他怎麼騎在外面，他倒地的位置
    已經超出巷子的右邊；辯護人答：同被告所言】；‧‧‧」
    等語（見本院99年5 月12日審理筆錄）。據上，其所為證述
    有關如何原因致使摔車之經過，核與其於警訊、偵查指訴者
    ，大致上均屬相符，而無差池。
(三)、證人甲○○於本院證述略以：「（97年12月份你是不是住在
    鶯桃路旁邊的臺北鄉城社區？）我住在社區裡，以前我不認
    識被告，當天我正從對面要走回社區；（97年12月13日下午
    你有看到車禍發生嗎？）當場我有看到，機車從巷子出來，
    機車騎在路中間，沒有偏左沒有偏右，因為路沒有劃線，（
    證人舉左手，口述被告要往右邊轉），（審判長請證人確認
    方向）被告要往左邊轉；（腳踏車跌倒時，機車的位置在哪
    邊？）還沒有超過馬路線，還在巷子裡；（車禍發生時，鶯
    桃路的巷口有無車輛停放？）有，有一台廂型車；（提示98
    年度偵字第8862號卷第27頁下方照片及第28頁予證人閱覽；
    你說的廂型車是不是就是照片所示的車？）是；（廂型車停
    放的位置就是照片裡面的位置？）是；（腳踏車滑倒時，機
    車是移動還是靜止的狀態？）腳踏車跌倒時，機車是靜止的
    ，我看到腳踏車車頭突然一個轉彎就跌倒；（請你在影印的
    現場圖上標示，腳踏車跌倒時機車的位置；審判長提示影印
    現場圖予檢辯雙方確認與卷內現場圖相符，交予證人標出機
    車位置後，提示予檢辯雙方閱覽後附卷；證人所繪位置，機
    車在巷內，腳踏車滑行過巷道停在道路中間）；‧‧（請畫
    出車禍發生時你站立的位置？證人畫出位置圖後審判長提示
    予檢辯雙方閱覽後附卷；依你所述，車禍發生時，被告的機
    車還在巷子裡，請問那你怎麼知道被告要左轉？）他有打方
    向燈；（車禍發生時，你在做什麼？）我在對面吃東西回來
    ；（你來作證之前有誰找你談過？）沒有；（被告有沒有找
    你談過？）沒有，還沒有收到傳票之前，我問他案子處理的
    怎麼樣，他告訴我情形，我說怎麼處理這麼久還沒好；（你
    跟被告什麼關係？）沒有關係，我不認識他；（你不認識被
    告，為什麼要主動問被告案子處理的怎麼樣？）因為大家住
    在同一棟大樓，碰到時問他的；（你來作證有沒有人給你車
    馬費？）沒有；（你有沒有騎機車？）有；（你的機車停放
    在什麼地方？）大樓的地下室；（那被告回家以後，被告的
    機車停放在哪裡？）我不知道；（請你畫一下你家在現場圖
    哪裡？）就是7-11那棟；（你剛才說你看到車禍發生時機車
    是停止的，但被告於第一次警詢筆錄說，他是緩步向前行進
    中，對此你有何意見？審判長提示偵卷第7 頁丙○○筆錄並
    告以要旨）我當時正要過馬路，我看到被告騎過來停著，我
    看到的印象他就是停著；（提示98年度偵字第8862號卷第27
    頁上方照片予證人閱覽；被告機車停放位置如照片所示，請
    問是車禍發生時或車禍發生後？）是車禍發生後停的位置；
    （你有看到是誰把車子停到那個位置？）我沒有注意到；（
    你剛才說車禍發生時，你剛要過馬路，你剛才畫的圖上，你
    是在馬路的另外一邊丁字路口的中間，請問你剛要過馬路，
    還是站在圖上的位置？）我剛要過馬路；（你怎麼過馬路？
    ）走路；（提示98年度偵字第8862號卷第23上面頁丁字路口
    照片予證人閱覽；該丁字路口沒有斑馬線，你怎麼過馬路？
    ）我在7-11對面的蚵仔麵線；【辯護人稱：是不是直接要穿
    越馬路過來？檢察官異議：誘導。審判長諭知：記明筆錄即
    可。】7-11那邊有個紅綠燈，我要彎到7-11這邊穿越；【（
    對證人甲○○之證言有何意見？告以要旨）請辯護人幫我回
    答；辯護人答：沒有意見。檢察官答：證人所言不實。】」
    等語（見本院99年5 月12日審理筆錄）。由以上證人甲○○
    之證述觀察，就其證述以其所見車禍發生時機車是停止的，
    經本院質疑被告於警詢談話筆錄卻明顯供稱係緩步向前行進
    中時，則以：伊當時正要過馬路，看到被告騎過來停著，我
    看到的印象他就是停著等，顯然有所出入；再者，證人甲○○與被告無何關係，且並不認識，何以特別對此案件對被告
    做出「關切」，此點誠屬質疑；又證人所陳被告仍在巷子裡
    ，顯然與機車騎士騎乘之一般經驗有別，亦與被告本身所陳
    者難謂相合，此稽之卷附第25頁以下照片顯示機車停放位置
    ，並對照如下所述證人戊○○之證述，可明。
(四)、證人林宏達證述略以：「（97年12月13日下午4 時許有無處
    理車禍案件？）有；有為該案拍攝現場照片；（提示98年度
    偵字第8862號卷第21-28 頁現場照片予證人閱覽；這是你負
    責拍攝的照片？）是；（從有人報案到你到達現場，時間有
    多久？）至少5 分鐘以上；（依照你拍攝的現場照片，有一
    台廂型車違規停在那邊，你如何處理？）我有舉發；（就本
    案被告丙○○，你有沒有舉發他違規？  ）沒有；（你的意
    思是被告沒有違規，還是他有違規你沒有開？）他的部分是
    事後另一方當事人乙○○所說的，所以沒有對被告當場舉發
    ；（提示98年度偵字第8862 號 卷第15頁現場圖予證人閱覽
    ；這是不是你畫的現場圖？）是；（同上卷第27頁照片，這
    張被告機車停放位置的照片是不是你拍攝的？）是；（你拍
    攝的該張機車停放位置是在現場圖哪個地方？）是在7-11旁
    邊；（照片上的路邊線是現場圖的哪一條？）Ａ車行向上面
    那一條；（你到現場看到的機車停放位置就如照片所示？）
    是；（你到現場看到腳踏車停放位置距離機車多遠？）我到
    達時，腳踏車已經被移置到機車行裡，機車行是在現場圖右
    上方「往八德」那個地方；‧‧（機車在車禍發生後有無移
    動你知道嗎？）我不清楚；（提示98年度偵字第8862號卷第
    15頁現場圖予證人閱覽；（現場圖你有註明Ｂ車行向，並有
    一個往左彎的箭頭，請問你是根據畫出來的？）根據Ｂ車駕
    駛的陳述，他說他要左轉；（被告說他要左轉，當場還有說
    其他的話嗎？）跟筆錄記載相同；（車禍現場有目擊證人嗎
    ？）沒有發現；（你在車禍現場有看到證人甲○○嗎？）我
    沒有注意；（當場有沒有任何人跟你說目擊車禍發生？）沒
    有；‧‧‧（為什麼你會對被告做自首調查表？）我到場時
    他有主動跟我陳述當時的情形；（被告陳述的內容是否如你
    談話紀錄表所記載？審判長提示偵查卷第7 頁並告以要旨）
    現場被告稍微講一下事情怎麼發生，後來到警局講的比較詳
    細，但前後內容一樣；（為什麼你們會對停在路邊的車子開
    罰單？）被告有提到那邊有廂型車擋住他的視線；（根據自
    首紀錄表，被告是否陳述因為他的關係被害人跌倒？）他不
    是這樣說，他只說事情發生的經過；【（對證人林宏達之證
    言有何意見？告以要旨）被告答：沒有意見；辯護人答：沒
    有意見。】」等語（見本院99年5 月12日審理筆錄），是據
    上可以知悉，於經此5 分鐘以上到達後拍攝照片，與如下所
    述證人戊○○於事件發生後2 、3 分鐘到達後被告機車之停
    放位置，對照觀察，應屬確定，與被告所陳其於案發後即將
    機車停妥者，相互合致。又員警有無舉發被告本件交通違規
    行為，無礙於本院認定被告有未盡其應盡之注意義務，為有
    過失之行為，並無疑問；復由證人林宏達之證述可知，該路
    口有違規停放之廂型車，為警舉發之情形，此更加深被告應
    注意來往車輛與行人之交通規則之義務，亦屬確定。另警方
    於案發後非長之時間到達現場，並無查悉有何目擊證人，何
    以於事發多時於本院審理時，會有目擊證人出現？同屬存疑
    ，又其時證人甲○○既然身處現場目擊，何以未能及時「挺
    身而出」更見懷疑。至偵查卷第18頁雖記載有被告於案發後
    停留現場，並當場承認為肇事人一節，然據證人林宏達（即
    現場員警同為填載該紀錄表之員警）於本院證述被告僅係跟
    其陳述當時情形，並未有任何承認犯行之事實，因之，核與
    自首規定不合，本院不予適用該規定於本案，先此說明。
(五)、檢察官聲請傳喚之證人戊○○證述略以：「（鶯歌鎮永昌里
    的里長是誰？）戊○○，就是我；（你認不認識被告丙○○
    ？）不認識，他是里民而已，我在路上有見過；（本案車禍
    現場有一間YAMAHA機車行是誰開設的？）是我；（本案車禍
    發生時或後，你有沒有到車禍現場？何時到？到時看到什麼
    狀況？請從到場時詳細陳述。）那時候我在YAMAHA機車行裡
    面看電視，我的客戶說外面有車禍，我才到外面去，有一位
    先生騎腳踏車跌倒，我擔任里長，怕他發生危險，後面的車
    子會撞到，等救護車及交警過來，我協助交通指揮，避免後
    面車子撞到，我在現場時，告訴人已經躺在馬路上，（審判
    長提示現場照片）7-11便利商店進去那條是129 巷，告訴人
    倒在較靠近7-11的位置，附近有一個小孔蓋，以129 巷中線
    來講，還沒有過中線，腳踏車在告訴人旁邊，被告在129 巷
    前面，我去時被告是站著，（審判長提示現場照片）站在12
    9 巷靠7-11這邊，摩托車也是停在那邊，我去時他們都沒有
    移動位置；（你到車禍現場時，警察來了沒有？）我到時警
    察還沒有來；‧‧（所以依你所述，你沒有看到車禍經過，
    你是事後才到現場？）是；（被害人的腳踏車後來到什麼地
    方去？）警察處理好現場，警察把腳踏車牽到我店裡，怕腳
    踏車遺失，說先放在我店裡，是警察牽還是叫店裡的師傅牽
    ，我忘記了，不是叫我牽；（車禍發生到你到達車禍現場隔
    了多久？）約2 、3 分鐘；（提示偵查卷第27頁上面的照片
    予證人閱覽；你到現場的時候，看到摩托車停放的位置，是
    否如同照片所示？）我有一點印象，摩托車沒有移動，我到
    現場看到的就跟照片的一樣；（你到車禍現場時，有沒有看
    到一台廂型車停在7-11那邊？）在轉角有一台第四台的廂型
    車；（告訴人乙○○跌倒的地方是在巷子裡面還是外面？）
    巷子外面；（以路邊線來分的話，告訴人倒的地方有沒有在
    鶯桃路上？審判長提示偵查卷位置圖並請證人指出位置；在
    偵查卷第22頁下方照片，證人標出位置並簽名；審判長提示
    證人標示位置予檢辯雙方閱覽）；（從鶯桃路路邊線延伸過
    去，告訴人是倒在路邊線的裡面還是外面？）靠車道那邊，
    所以我才會怕他會被後面的車子撞到；（你剛才說機車沒有
    移動，你是指案發乙○○倒地時，被告的機車從頭到尾都沒
    有移動？）我是指我看到的時候到我離開，被告的機車位置
    沒有移動，車禍發生當時的機車位置我沒有看到；（請在你
    剛才指出位置的照片上，再畫出腳踏車的位置及機車的位置
    ；審判長提示偵卷照片並請證人畫出位置；證人畫出位置圖
    ，審判長提示予檢辯雙方閱覽）【（對證人戊○○之證言有
    何意見？告以要旨）被告答：被害  人倒地的位置不一樣，
    上一次證人講的對，今天里長講的不對】；（審判長問：對
    於上次庭訊證人甲○○所稱被害人倒地位置與你所言不同有
    何意見？）我印象中是我今天所講的，因為在129 巷靠中間
    的位置，有一個自來水口，被害人是倒在自來水口旁邊；【
    （對證人戊○○上開所言有何意見？）被告答：被害人倒地
    的地方，已經過了129 巷口，我當時都沒有動。】」等語（
    見本院99年6 月7 日審理筆錄），因之，證人戊○○並非目
    擊者，僅係知悉該車禍已經發生後，前往查看，並任臨時交
    通指揮避免再生事故之人，然其先於警方到達現場是可確信
    的，    故所為證述較為接近事實，亦可確悉。固然證人戊○○證述  該停放之廂型車部分，被告方亦一再主張該廂型
    車停放一節，試圖以此解免或減輕其應負之責，本諸注意義
    務之強化觀點，被告此部分之辯解，誠難為其有利之認定。
    是辯護指陳：我們認為第四台也有責任一節，然就被告注意
    義務更屬倍加，同應確定，而無疑問。
(六)、參之偵查卷第35頁被告向檢方所提之書面陳述，對照證人戊○○之證述，可知被告之機車已經出了巷口，互為比對偵查
    卷第25至27頁之機車停放位置，可知證人甲○○之證述，無
    從為被告有利之認定，即言之，證人甲○○證稱被害人倒地
    位置，與證人戊○○不同，然證人戊○○所述與證人即告訴
    人之指證述則屬相符，而應認為可採。其次，被告於偵卷第
    35頁的書面陳述供稱，發生車禍後，立即將機車原地停妥，
    並迅速過去幫忙原告扶起腳踏車，證人戊○○證稱，於車禍
    發生後兩三分鐘就到達車禍現場，看到機車停放的位置如偵
    卷第27頁上方的照片所示，亦屬相符，故本件顯係被告支線
    道未讓幹線道車先行，有鑑定報告可參，而被告未注意車前
    狀況，亦為明確；併車輛行駛至交岔路口左轉彎時，應行至
    交岔路口中心處始得左轉，並不得佔用來車道搶先左轉，係
    道路交通安全規則第102 條第1 項第5 款定有明文，被告顯
    係違反此注意義務，本案事證明確，被告違反如上注意義務
    ，無從解免其應負之刑責。且被告98年1 月16日警詢時即已
    經供稱：因左側路旁有一輛廂型車，導致我看不到左側來車
    ，因此我便起步往前緩慢左轉等情（見偵查卷第7 頁），故
    被告供述其摩托車已經起步往前左轉，該可確信，其於本院
    辯稱已經停止，以及證人甲○○證稱被告係停止之狀態，同
    無可採；是如上所述，被告並無不能注意情事，竟疏於注意
    及此，顯有過失，至明。被告辯稱其無過失，委無可採。且
    被告因而肇事致告訴人受有前揭傷害，自難謂其過失行為與
    告訴人之所受致傷害之結果間，不具有相當因果關係，亦可
    認定。此外，復有恩主公醫院診斷證明書、道路交通事故現
    場圖、道路交通事故調查報告表(一)、(二)各1 份、照片16張足
    佐。
三、按汽車行駛至交岔路口，其行進、轉彎，應依下列規定：行
    至無號誌或號誌故障而無交通指揮人員指揮之交岔路口，支
    線道車應暫停讓幹線道車先行；又左轉彎時，應距交岔路口
    30公尺前顯示方向燈或手勢，換入內側車道或左轉車道，行
    至交岔路口中心處左轉，並不得占用來車道搶先左轉；為道
    路交通安全規則第102 條第1 項第2 款前段、第5 款所明定
    ，是如上所述，被告實有未盡其應盡之注意義務，其顯有過
    失甚明。另公訴檢察官於本院補充犯罪事實謂以：被告違反
    注意義務，除聲請簡易判決處刑書所載之外，被告尚違反未
    注意車前狀況之注意義務，以及違反車輛行駛至交岔路口左
    轉彎時，應行至交岔路口中心處始得左轉，並不得佔用來車
    道搶先左轉之注意義務等情，經查：車前注意義務為一般性
    之注意義務之規定，而其他左轉彎之注意義務則屬特別性之
    義務規定，值此普通一般性義務與特性義務併存時，該一般
    性義務則已經為特別性義務所涵攝，應不再另論該一般性之
    注意義務，併為敘明。至臺灣省臺北縣區車輛行車事故鑑定
    委員會北縣鑑字第985180602 號鑑定意見書、臺灣省車輛行
    車事故覆議鑑定委員會覆議字第0986203271號函雖均以兩車
    並未發生碰撞致肇責不明一節，然如上所述，並不能否認本
    院如上認定被告過失之責，附帶說明。
四、核被告丙○○所為，係犯刑法第284 條第1 項之普通過失傷
    害罪。原審對被告論罪科刑，固非無見，惟查：原審就原聲
    請意旨所指之注意義務之過失責任外，疏未論及被告亦有左
    轉彎車輛應行注意義務之違反，尚有未合，業如前述，是被
    告提起上訴，指摘原判決雖無理由，然原審判決有如上未合
    之處，仍難維持，應由本院撤銷改判。爰審酌被告素行，未
    與告訴人達成和解，兼衡被告、告訴人之過失情節、責任程
    度、告訴人所受傷害等一切情狀，酌情量處如主文所示之刑
    ，並諭知易科罰金折算標準。
據上論斷，應依刑事訴訟法第455 條之1 第1 項、第3 項、第36
9 條第1 項前段、第364 條、第299 條第1 項前段，刑法第284
條第1 項、第41條第1 項前段，刑法施行法第1 條之1 第1 項、
第2 項後段，判決如主文。
本案由檢察官丁○○聲請以簡易判決處刑，經檢察官黃佳權到庭
執行職務。
中    華    民    國    99    年    6     月    21    日
                  交通法庭審判長法  官  鄭水銓
                                法  官  謝梨敏
                                法  官  黎錦福
上列正本證明與原本無異。
不得上訴。
                                書記官  蔡麗春
中    華    民    國    99    年    6     月    21    日
附錄本案論罪科刑法條全文：
中華民國刑法第284條
（過失傷害罪）
因過失傷害人者，處6 月以下有期徒刑、拘役或5 百元以下罰金
，致重傷者，處1 年以下有期徒刑、拘役或5 百元以下罰金。
從事業務之人，因業務上之過失傷害人者，處1 年以下有期徒刑
、拘役或1 千元以下罰金，致重傷者，處3 年以下有期徒刑、拘
役或2 千元以下罰金。

司法院資訊處製作；財團法人民間司法改革基金會備份。
